臺灣雲林地方法院民事裁定　　　　　 100年度消債更字第13號
聲 請 人即
債　務　人　黃永隆
上列聲請人聲請消費者債務清理事件，本院裁定如下：
    主  文
聲請人即債務人黃永隆自中華民國一百年十一月二十五日下午五
時起開始更生程序。
命司法事務官進行本件更生程序。
    理  由
一、按債務人不能清償債務或有不能清償之虞者，得依本條例所
    定更生或清算程序，清理其債務；債務人對於金融機構因消
    費借貸、自用住宅借款、信用卡或現金卡契約而負債務，在
    聲請更生或清算前，應提出債權人清冊，以書面向最大債權
    金融機構請求協商債務清償方案，並表明共同協商之意旨。
    債務人與金融機構協商成立者，不得聲請更生或清算。但因
    不可歸責於己之事由，致履行顯有重大困難者，不在此限；
    又法院開始更生程序之裁定，應載明其年、月、日、時，並
    即時發生效力。又法院裁定開始更生或清算程序後，得命司
    法事務官進行更生或清算程序；必要時，得選任律師、會計
    師或其他適當之自然人或法人一人為監督人或管理人，消費
    者債務清理條例第3 條、第151 條第1 項、第5 項、第6 項
    、第45條第1 項及第16條第1 項分別定有明文。
二、本件聲請意旨略以：聲請人於95年5 月間依「中華民國銀公
    會會員辦理消費金融案件無擔保債務協商機制」，與最大債
    權金融機構中國信託商業銀行股份有限公司（下稱中國信託
    銀行）進行協商，協商條件為100 期，零利率，每月清償新
    臺幣（下同）30,160元，然協商時聲請人任職於豐泰企業股
    份有限公司（下稱豐泰公司），每月薪資約為33,095元，扣
    除每月伙食費5,000 元、交通費1,500 元、行動電話費800
    元、水費800 元、電費1,008 元、瓦斯費1,360 元、日常用
    品1,500 元、室內電話費600 元、醫療費150 元、扶養子女
    費用13,600元，共計26,318元，僅餘6,777 元，經聲請人告
    知中國信託銀行伊無法負擔上開協商方案，但中國信託銀行
    並未接受聲請人之意見，並告知協議之內容決定權屬於銀行
    方，中國信託銀行雖未做出強暴、脅迫或詐欺之行為，但銀
    行強硬之態度迫使聲請人走投無路，又無其他協商途徑可謀
    求解決，只好同意該協商條件。然因伊無力履行協商條件，
    需靠借貸方式履行，然借貸方式並非長久之計，故債務人遂
    於95年11月毀諾，伊並非惡意毀諾，實有不可歸責於己之事
    由致無法履行。又伊目前每月遭鈞院以98年度司執字第1847
    8 號核發扣薪移轉命令強制扣薪15,000元，實已無力清償所
    欠債務，爰請求准予裁定開始更生等語。
三、經查：
  (一)聲請人上開主張業據其提出身分證正反面影本、戶籍謄本、
    汽車行照影本、財政部臺灣中區國稅局95年度至99年度綜合
    所得稅各類所得資料清單、財政部臺北市國稅局財產歸屬資
    料清單、各類所得扣繳暨免扣繳憑單、豐泰公司100 年1 月
    至3 月薪資表、勞工保險被保險人投保資料表（明細）、保
    費繳納暨退休金提撥證明書、聲請人之女黃佩雯99學年度第
    一學期代辦費及註冊繳費單影本、加油站之統一發票（即加
    油費）、臺灣電力公司100 年2 月、6 月電費收據、臺灣自
    來水股份有限公司100 年6 月水費收據、臺灣大哥大電信1
    月、2 月、6 月份收費帳單、中華電信股份有限公司雲林營
    運處100 年1 月份轉帳代繳收據、財團法人金融聯合徵信中
    心查詢當事人用報告回覆書、本院99年6 月24日雲院恭98司
    執庚字第18478 號執行命令、郵政劃撥儲金存款收據、清償
    證明書、第一銀行斗六分行活期儲蓄存款存摺、聲請人之子
    女黃銘倡、黃佩雯財政部臺灣中區國稅局99年度綜合所得稅
    各類所得資料清單、聲請人配偶阮玉兒之護照及居留證影本
    在卷可憑（見本院卷第14頁至第52頁、第73頁至第97頁、第
    0 頁至第0 頁），並有台新國際商業銀行股份有限公司100
    年7 月15日台新總債務協商部字第10000006039 號函及所附
    協議書在卷可佐（見本院卷第98頁至第99頁），堪以認定。
  (二)又聲請人每月必要支出為：伙食費5,000 元、交通費1,500
    元、行動電話費800 元、水費800 元、電費1,008 元、瓦斯
    費1,360 元、日常用品1,500 元、室內電話費600 元、醫療
    費150 元、扶養子女費用13,600元，共計26,318元，而上開
    每月必要支出固然高於行政院主計處所公布之99年度臺灣省
    每人每月最低生活費9,829 元。然上開費用尚包含2 名未成
    年子女之扶養費用，且因聲請人配偶阮氏玉兒為越南籍，已
    離家3 、4 年，偶爾回來看小孩，目前沒有住在一起等情，
    業經聲請人陳述甚詳，並有卷附阮氏玉兒之護照及居留證可
    考（見本院卷第90頁、第91頁），是聲請人配偶確實未分擔
    未成年子女扶養費用及家庭共同支出，則上開家庭共同必要
    費用及2 名未成年子女撫養費用勢必均由聲請人負擔，由此
    可知聲請人上開所列每月必要支出尚屬合理。
  (三)再者，聲請人95年度每月平均薪資為33,095元，有聲請人95
    年度財政部臺灣省中區國稅局綜合所得稅各類所得資料清單
    在卷可佐（見本院卷第16頁），則以聲請人收入扣除上開每
    月必要支出26,318元後，僅餘6,777 元，欲履行每月30,160
    元之協商條件，的確顯為困難，是聲請人確實無法履行上開
    協商條件，堪認有不可歸責於聲請人之事由，致履行原協商
    條件顯有重大困難。且聲請人目前債務為2,124,515 元，聲
    請人每月收入扣除必要支出後，僅餘6,777 元可供清償，堪
    認聲請人不能清償債務或有不能清償之虞，而有利用更生程
    序，重整債務，謀求其經濟生活更生之機會。
四、本件聲請人於95年6 月協商成立後，因不可歸責於己之事由
    ，致履行顯有重大困難，業如上述，此外，本件又查無債務
    人有消費者債務清理條例第6 條第3 項、第8 條或第46條各
    款所定駁回更生聲請之事由存在，則債務人聲請更生，應屬
    有據，爰裁定如主文第1 項所示。又本件債務人業經裁定開
    始更生程序，爰並裁定命司法事務官進行本件更生程序，如
    主文第2 項所示。
中    華    民    國  100     年    11    月    25    日
                  民事第二庭  法  官  蔡惠琪
上為正本係照原本作成
本件不得抗告
本裁定已於100年11月25日下午5時公告。
中    華    民    國  100     年    11    月    25    日
                              書記官  李松坤